【裁判字號】    96,重訴,15
【裁判日期】    970311
【裁判案由】    侵權行為損害賠償
【裁判全文】
臺灣臺南地方法院民事裁定              96年度重訴字第15號
原      告  戊○○
            乙○○
                      號
                      共同送達.
共      同
訴訟代理人  方文賢律師
被      告  舒楚昀原名丁○○.
上列被告因過失致死案件，原告提起刑事附帶民事訴訟請求侵權
行為損害賠償，由本院刑事庭以94年度交重附民字第39號刑事附
帶民事訴訟裁定移送前來，裁定如下：
    主  文
原告之訴及假執行之聲請均駁回。
訴訟費用由原告負擔。
    理  由
一、按因犯罪而受損害之人，於刑事訴訟程序得附帶提起民事訴
    訟，對於被告及依民法負賠償責任之人，請求回復其損害，
    刑事訴訟法第487條第1項定有明文。 又刑事訴訟法第487條
    第1項所定附帶民事訴訟之對象， 除刑事被告外，固兼及於
    依民法負賠償責任之人。惟該條項所稱之「依民法負賠償責
    任之人」，係指該刑事案件中依民法規定應負賠償責任之人
    而言。故附帶民事訴訟之原告所主張之共同加害人，必以在
    刑事訴訟程式中經認定係共同侵權行為之人，始得謂為依民
    法負賠償責任之人，否則對之提起是項附帶民事訴訟，即難
    謂為合法 （最高法院87年度台抗字第278號、90年度台抗字
    第549號裁定參照）。 是附帶民事訴訟之提起，必以刑事訴
    訟程式之存在為前提。若刑事訴訟未經提起公訴或自訴，而
    對於應負賠償責任之人提起附帶民事訴訟，刑事法院即應以
    其為不合法，依同法第502條第1項規定，為駁回之判決。倘
    刑事法院不為駁回，而誤以裁定移送於民事法院，民事法院
    仍應以原告之訴為不合法，適用民事訴訟法第249條第1項第
    6款規定以裁定駁回之 （最高法院73年度台上字第2187號判
    決要旨參照）。
二、本件原告起訴主張被告丙○○受僱於被告祥暉交通有限公司
    ，平日以駕駛大貨車載貨為業，為從事駕駛業務之人。其於
    民國93年4月15日， 駕駛車牌號碼796-GU號營業用大貨車，
    沿國道3號高速公路外側車道， 由北往南方向行駛，而於同
    日上午8點30分左右， 途經該高速公路253公里300公尺處時
    ，原應注意汽車行經因雨霧致視線不清之路段時，應減速慢
    行，作隨時停車之準備；車輛變換車道時，應讓直行車先行
    ，並注意安全距離，而依當時情形，並無不能注意之情事，
    其竟疏未減速慢行， 仍以時速約100公里之速度行駛，適遇
    同向車道行駛於前7、80公尺處， 由舒楚昀（原名丁○○）
    所駕駛車牌號碼2J-9969號自用小客車， 因失控自撞路旁護
    欄而停止於該處外側車道，舒楚昀於該車停後即下車打電話
    ，疏未即在適當距離設置警示標誌，以讓後車注意防免，丙
    ○○見狀為閃避舒楚昀上開自小客車，疏未注意左前方適有
    原告戊○○駕駛車牌號碼5951-GA號自小客車自後駛來， 致
    其駕駛之大貨車不慎撞及原告駕駛之自小客車，造成戊○○
    與車內乘客李秀梅及戊○○之妻李秀蘭當場受有程度不等之
    燒燙傷（戊○○受有2至3度灼燙傷，以及臉部、頸部、左手
    及左下肢皮膚破損等傷害；李秀梅則受有2至3度火燒傷，以
    及臉部、頸部、右上肢及右下肢燒傷及皮膚脫落等傷害），
    李秀蘭更因逃生不及，致受有嚴重之燒燙傷而當場傷重不治
    死亡。因認被告舒楚昀與丙○○為上揭共同侵權行為，於刑
    事訴訟程序附帶提起民事訴訟，請求判令被告舒楚昀應給付
    原告戊○○、乙○○各新臺幣（下同）6,157,376元、2,097
    ,345 元， 及自起訴狀繕本送達翌日起至清償日止按週年利
    率百分之5計算之利息，並予宣告假執行。 經本院刑事庭依
    刑事訴訟法第504條第1項規定，將其附帶之民事訴訟，以裁
    定移送民事庭。
三、然查，原告對被告舒楚昀提起本件附帶民事訴訟，其刑事訴
    訟程序既僅就被告丙○○業務過失致死等犯行提起公訴，且
    由臺灣臺南地方法院檢察署檢察官就被告舒楚昀被訴前揭過
    失致死等犯嫌另為不起訴處分，並經本院以94年度交訴字第
    98號刑事判決，判處被告丙○○有期徒刑2年 ，而該刑事判
    決亦未認定被告舒楚昀涉有前揭過失傷害及過失致死等犯行
    ，此有臺灣臺南地方法院檢察署93年度偵字第7147號、第11
    058號起訴書及本院94年度交訴字第98號刑事判決各1份附卷
    （見本院95年度營調字第139號卷第5頁至第12頁）足稽。則
    原告對被告舒楚昀提起之本件附帶民事訴訟，依上說明，自
    難謂為合法，此部分雖經本院刑事庭裁定移送前來，仍應認
    其起訴為不合法，自應予駁回。至本件其他被告丙○○、祥
    暉交通有限公司則另審理，附此敘明。
四、綜上所述，本件原告之訴為不合法，其假執行之聲請亦失所
    附依，應併予駁回。
五、依民事訴訟法第249條第1項第6款、 第95條、第78條，裁定
    如主文。
中    華    民    國    97    年     3    月    11    日
                        民事第二庭    法  官  陳金虎
以上為正本證明與原本無異。
如不服本裁定應於送達後10日內向本院提出抗告狀，並應繳納抗
告費新臺幣1,000元整。
中    華    民    國    97    年     3    月    11    日
                                      書記官  朱小萍


司法院資訊處製作；財團法人民間司法改革基金會備份。
